臺灣高等法院臺中分院刑事判決　　　　　　　　　九十三年度上訴字第一二九六號
　　上　訴　人
　　即　被　告　丙○○
右上訴人因偽造文書案件，不服臺灣台中地方法院九十三年度訴字第八０七號中華民
國九十三年七月二日第一審判決（起訴案號：臺灣台中地方法院檢察署九十二年度偵
字第二二四０八號），提起上訴，本院判決如左：
    主  文
上訴駁回。
    事  實
一、丙○○前因偽造有價證券案件，經法院判處有期徒刑十月，緩刑三年確定，現仍
    在緩刑期內，仍不知悔改。其自民國八十五年起，即陸續向乙○○購買米粉，而
    有生意往來關係。迄於八十九年間，因丙○○積欠之米粉價金及其他借款數額合
    計逾百萬元，且其所簽發之支票均未能兌現，乙○○遂要求丙○○簽發本票作為
    擔保及支付購買米粉價金。丙○○竟基於行使偽造私文書之概括犯意，未經其夫
    戊○○、其女莊雅惠或「丁○○」之授權或同意，即先後於：
  (1)八十九年六月一日前之某日，於台中縣某地，在其所簽發如附表編號１所示本票
  背面，偽簽「戊○○」、「莊雅惠」、「丁○○」（此姓名為丙○○所杜撰）之
    署押各一枚，表示上開三人就該紙本票願負背書人責任，而偽造私文書。隨即於
    八十九年六月一日，持至乙○○位於彰化縣芬園鄉○○路一○七號住處，行使交
    付予乙○○，作為積欠款項之擔保，足以生損害於戊○○、莊雅惠、丁○○及乙○○。
  (2)八十九年九月三十日，於台中縣某地，在其所簽發如附表編號２所示本票背面，
    偽簽「戊○○」之署名一枚，表示戊○○就該紙本票願負背書人責任，而偽造私
    文書。隨即於同日，持至乙○○前揭住處，行使交付予乙○○，作為購買米粉之
    價金，足以生損害於戊○○及乙○○。
  (3)八十九年十二月九日，於台中縣某地，在其所簽發如附表編號３所示本票背面，
    偽簽「戊○○」之署名一枚，表示戊○○就該紙本票願負背書人責任，而偽造私
    文書。隨即於同日，持至乙○○前揭住處，行使交付予乙○○，作為購買米粉之
    價金，足以生損害於戊○○及乙○○。
  (4)八十九年十二月十五日，於台中縣某地，在其所簽發如附表編號４、５所示本票
    背面，偽簽「戊○○」之署名各一枚，表示戊○○就該二紙本票願負背書人責任
    ，而偽造私文書。隨即於同日，持至乙○○前揭住處，行使交付予乙○○，作為
    購買米粉之價金，足以生損害於戊○○及乙○○。
    嗣乙○○於各該本票到期日經提示結果，均未獲付款，因此向法院聲請核發支付
    命令，然遭戊○○、莊雅惠提出異議，乙○○即對其二人提出給付票款之民事訴
    訟，惟戊○○、莊雅惠於審理中否認曾授權或同意丙○○在前開本票上背書，始
    知悉上情。
二、案經乙○○訴由臺灣臺中地方法院檢察署檢察官偵查起訴。
    理  由
一、訊據被告丙○○固承認有在如附表所示五紙本票背面，簽署「戊○○」等人署押
    ，並行使交付予乙○○之事實，惟矢口否認有何行使偽造私文書犯行，辯稱：附
    表編號１那張本票的背書，是伊到乙○○家時，乙○○拉下鐵門強迫伊簽的，乙○○說如果不簽就不能回去；其他四張本票的背書，伊是經過先生、女兒同意才
    簽的，沒有偽造文書云云。
二、經查，被告右揭行使偽造私文書犯行，業據告訴人乙○○指訴綦詳，並有如附表
    所示本票正反面影本附卷足稽（第一五一號發查卷第一三、一四頁）。被告雖以
    前揭情詞置辯，惟查：
（一）關於如附表編號１所示本票之背書部分：
    １證人乙○○於原審審理中證稱：「（對被告稱你對她說如果不簽先生、小孩的
      背書，就不讓她回家，有何意見？）我沒有這樣說」、「（當天你有無拉下鐵
      門？）當天她是在下午過來，通常白天都不會拉下鐵門」等語（原審卷第三六
      頁）。
    ２證人即載送被告前往乙○○住處之司機林堅福於原審審理中證稱：「（有無載
      被告到乙○○芬園鄉住處？）有，常去，我都在車上等她，等她們談好生意後
      才叫我進去搬貨」、「（乙○○家鐵門有無拉下？）常去，沒有特別注意，正
      常都是白天過去，也有晚上過去，如果下雨天沒有經營，鐵門就會關起來」、
      「（八十九年六、七月有無載被告到乙○○家？）我不確定我那時有無為被告
      工作」、「（被告有無向你提過乙○○逼她簽本票，否則不讓她回去？）沒有
      ，被告生意上的事情都不會告訴我，我只負責駕駛」等語（原審卷第三八頁）
      。
    ３前揭證詞均無法證明乙○○有強迫被告背書之行為，自難為被告有利之認定，
      此外，亦無其他證據足以證明其所謂乙○○強迫其在該紙本票背面之事實。
（二）關於如附表編號２至５所示本票之背書部分：
      乙○○以包括如附表所示五紙本票在內之八紙本票，向原審法院聲請核發支付
      命令，經該院以九十年度促字第二五二八五號核發支付命令。嗣戊○○、莊雅
      惠收受該支付命令後，對之提出異議，乙○○即對其二人提起給付票款之訴，
      業經本院調閱台灣台中地方法院九十年度沙簡字第四四九號及九十年度簡上字
      第四一四號卷查明屬實；而被告於上開民事事件二審審理時，以證人身分證稱
      ：「（被上訴人當庭所提之本票上戊○○及莊雅惠之背書，是何人所背書？）
      全部都是我簽的」、「（本票上的背書是不是上訴人戊○○及莊雅惠授權你背
      書的？）不是，我背書時不敢讓我先生及女兒知道，故我先生及女兒對我在本
      票上背書一事，完全不知道」等語（前揭第四一四號卷九十一年二月一日言詞
      辯論筆錄第二頁）。戊○○亦供述：「我沒有在本票上背書．．我不知道我的
      名字在本票的背面背書．．我沒有授權別人在本票上面簽字」等語（台灣台中
      地方法院九十年度簡上字第四一四號卷九十一年一月十八日言詞辯論筆錄第二
      頁）；莊雅惠則陳稱：「我沒有在本票的背面背書，上面的名字不是我寫的，
      我不知道我的名字在本票的背面，我也沒有授權別人在該本票上背書」等語（
      同上頁），其三人供述互核一致，應足採信，足徵戊○○及莊雅惠均未授權或
      同意被告在本案五紙本票上背書。
（三）綜上所述，被告所辯顯係事後卸責之詞，不足採信。事證明確，被告犯行堪以
      認定。
三、被告未經戊○○等人之授權或同意，即擅自在本票背面偽簽「戊○○」等署名，
    使戊○○等人有遭受票據追索之虞，且使乙○○無法藉由背書人之背書獲得較充
    足之保障，自足以生損害於戊○○等人及乙○○。故核被告所為，係犯刑法第二
    百十六條、第二百十條之行使偽造私文書罪。其在如附表所示五紙本票背面偽簽
    「戊○○」等署押之行為係偽造私文書之部分行為，偽造私文書後持以行使，偽
    造之低度行為應為行使之高度行為所吸收，均不另論罪。且刑法偽造文書罪旨在
    保護文書真正之社會法益，而非被偽造人之個人法益，故被告雖在如附表編號１
    所示本票背面同時偽簽「戊○○」、「莊雅惠」、「丁○○」署名並予行使，仍
    非屬一行為侵害數法益之想像競合犯，併予敘明。被告先後多次行使偽造私文書
    犯行，時間緊接，所犯犯罪構成要件相同，顯係基於概括犯意反覆為之，應依連
    續犯之規定論以一罪，並加重其刑。
四、原審法院適用刑法第五十六條、第二百十六條、第二百十條之規定，並審酌被告
    犯罪動機、目的、手段、所生損害及犯後態度等一切情狀，量處被告有期徒刑六
    月，並以被告行為後，刑法第四十一條業於九十年一月十日修正公布施行，於同
    月十二日生效，修正後第一項前段規定「犯最重本刑為五年以下有期徒刑以下之
    刑之罪，而受六個月以下有期徒刑或拘役之宣告，因身體、教育、職業、家庭之
    關係或其他正當事由，執行顯有困難者，得以一元以上三元以下折算一日，易科
    罰金」，較諸修正前舊法規定犯最重本刑三年以下有期徒刑之罪，而受六月以下
    有期徒刑或拘役之宣告，始得易科罰金，以修正後之新法有利於被告，爰依刑法
    第二條第一項前段規定，適用修正後之新法規定，諭知易科罰金之折算標準。另
    以被告在如附表所示五紙本票背面所偽簽之「戊○○」署押共五枚及「莊雅惠」
    、「丁○○」署押各一枚，均屬偽造之署押，不問屬於犯人與否，應依刑法第二
    百十九條規定，宣告沒收。認事用法尚無不合，量刑亦稱妥適，被告上訴意旨仍
    執前詞，指摘原判決不當，並無可取，為無理由，應予駁回。
據上論結，應依刑事訴訟法第三百六十八條，判決如主文。
本案經檢察官甲○○到庭執行職務。
中      華      民      國      九十三   年      十一    月     四      日
                                    臺灣高等法院臺中分院刑事第十庭
                                          審判長法  官  林  照  明
                                                法  官  唐  光  義
                                                法  官  林  清  鈞
右正本證明與原本無異。
如不服本判決應於收受送達後十日內向本院提出上訴書狀，其未敘述上訴之理由者並
得於提起上訴後十日內向本院補提理由書（均須按他造當事人之人數附繕本）。
                                                書記官  劉  恆  宏
中      華      民      國      九十三   年      十一     月     九     日
附錄論罪科刑法條
刑法第二百十條
偽造、變造私文書，足以生損害於公眾或他人者，處五年以下有期徒刑。
刑法第二百十六條
行使第二百十條至第二百十五條之文書者，依偽造、變造文書或登載不實事項或使登
載不實事項之規定處斷。
附表
  編號  發票日    到期日    票面金額        被偽造背書    本票號碼
                            （新台幣）      之名義人
  １    ６１    ８    二百萬元    戊○○        二○三一○一
                                            莊雅惠
                                            丁○○
  ２    ９    １０    六萬元          戊○○        二○三一○五
  ３    ９        八萬元          戊○○        二○三一一三
  ４            七萬七千元      戊○○        四三四○五三
  ５            五萬元          戊○○        四三四○五四
                                                                        Ｉ
